【裁判字號】    97,交聲,385
【裁判日期】    970421
【裁判案由】    聲明異議
【裁判全文】
臺灣高雄地方法院刑事裁定             97年度交聲字第385號
原處分機關  交通部公路總局高雄區監理所
法定代理人  甲○○
異  議  人  乙○○
上列異議人即受處分人因違反道路交通管理處罰條例案件，對於
交通部公路總局高雄區監理所90年5 月23日所為之處分（原處分
：高監五字第80-60040353號），聲明異議，本院裁定如下：
    主  文
異議駁回。
    理  由
一、原處分機關以：本件異議人乙○○於民國88年6 月10日上午
    2 時57分，駕駛B7-5009 號自用小客車在高雄市○○路、水
    源路，有燈光號誌管制之交叉路口，超越停止線臨時停車，
    爰依當時有效之修正前道路交通管理處罰條例（下稱原條例
    ）第60條第2 項第3 款、第63條第1 項第3 款之規定，分別
    裁處異議人罰鍰新臺幣（下同）1,800 元及記違規點數1 點
    ；併依原條例第65條第1 項第3 款規定，異議人逾期如未繳
    納，自90年6 月23日起易處吊扣駕駛執照2 個月；又未遵期
    繳送駕駛執照者，自90年7 月8 日起易處吊銷，並逕行註銷
    駕駛執照後，自90年7 月8 日起1 年不得重新考領駕駛執照
    等語。
二、聲明異議意旨略以：(一)本件舉發通知單之應到案日期係88年
    8 月28日前，而裁決書及舉發通知單之收執單收執日期均為
    90年5 月25日，實有違常情且作業疏失至為明確。(二)本件交
    遞掛號信件之郵班均為非假日中午12時至下午2 時之時段，
    而該時段受處分人及前妻均在外工作，有可能持受處分人私
    章代收信件僅為家中未滿7 歲之幼子或居住於同巷年逾70歲
    之雙親，因時隔過久，已無法查證，惟該信函確實未轉交至
    受處分人本人，受處分人實非不繳納該筆違規罰鍰，因而遭
    受逕自註銷汽車駕照之處分，實為無理且不近人情。(三)受處
    分人於97年1 月19日於高速公路遇路檢始得知自己駕照已遭
    註銷，受處分人願意繳納本件違規罰鍰1800元，請求鈞院撤
    銷處分機關所為逕行註銷駕駛執照之處分等語。
三、按原條例第87條第1 項規定，受處分人，不服第8 條主管機
    關所為之處罰，得於接到裁決書之翌日起15日內，向管轄地
    方法院聲明異議，嗣於90年1 月17日修正公布、同年6 月1
    日施行之道路交通管理處罰條例則為20日，此觀之該條例修
    正前後之規定自明。次按，汽車所有人名稱、地址等如有變
    更，均應向公路監理機關辦理登記；又汽車各項異動，不依
    規定申報登記者，處汽車所有人新臺幣900 元以上1800元以
    下罰鍰；道路交通安全規則第23條第1 項、原條例第16條第
    1 項第1 款定有明文。又處理違反道路交通管理事件，有關
    文書送達之程式，依行政程序法之規定；送達，由行政機關
    自行或交由郵政機關送達，並於應受送達人之住居所、事務
    所或營業所為之，違反道路交通管理事件統一裁罰基準及處
    理細則第5 條、行政程序法第68條第1 項、第72條第1 項前
    段亦有明文。足見汽車所有人之地址如有變更，該所有人有
    向公路監理機關辦理登記之義務，而監理機關於向應受送達
    人自行登記之車籍地址送達並經收受時，顯可認定該車籍地
    址為應受送達人之居所地，亦生送達之效力。本件異議人固
    提出上開異議理由，經查：
  (一)異議人對於前開遭舉發違反交通管理事件等事實並不爭執，
    亦願依該舉發內容受處罰鍰1800元之處分，此有卷附交通事
    件聲明異議狀、交通部公路局高雄區○○○○○道路交通管
    理事件裁決書、高雄縣政府警察局舉發違反道路交通管理事
    件通知單、相片等影本在卷可稽，堪信其為真實。
  (二)本件異議人之車籍地址迄本院97年4 月7 日查詢時，仍記載
    為高雄縣仁武鄉○○村○○路博愛巷2 弄27號，本件裁決書
    監理機關依上開郵政送達之規定，於90年5 月25日送達於異
    議人前開車籍住址，並經蓋用異議人本人之印章於掛號郵件
    收件回執之收件人蓋章欄內等情，此有本院查詢之證號查詢
    汽車駕駛人資料、本件掛號郵件收件回執（掛號號碼036532
    號）各1 份在卷為憑。足認本件裁決書業經公路監理機關依
    照法定程序，於90年5 月25日完成送達程序。
  (三)雖異議人稱：交遞掛號郵班均為非假日中午12時至下午2 時
    ，受處分人及前妻均在外工作，可能係未滿7 歲幼子或年逾
    70之雙親持異議人私章代收信件，惟因時隔過久，無法查證
    ，異議人確未收到裁決書，並非不繳納該筆違規罰鍰等語。
    惟行政機關執行相關送達程序，實無法苛責承辦人須逐一確
    認各項應送達文書是否確已送達於應受送達人，為兼顧人民
    權益與行政效能，遂制定相關送達程序，除規範行政機關須
    確實送達以保障人民之權利外，亦賦與人民一定之附隨義務
    （如陳報地址變更、向寄存機關領取文書）及失權效果（如
    公示送達、寄存期滿不論是否已收領仍視為已送達），從而
    ，原則上，行政機關只要依據法定程序完成送達，即推定相
    關文書確已送交應受送達人收執，並因而發生應有之法律效
    果（如法定期間屆滿、異議權喪失等），以免行政作業徒因
    應受送達人之行蹤不明、拒絕收領、其他個人因素而使公務
    延宕；至應受送達人在上開送達程序完備後，如能提出相關
    證據，確實證明相關送達程序於法有違（如受領人係未滿7
    歲之人或精神失常之人、行政機關未依址送達等），且其確
    實並未受領相關文書者，仍得推翻前揭法律推定之送達效果
    。查本件異議人就上開主張並未提出任何資料以資證明，復
    參以上開處分機關之送達程序，均符合法定程序而無任何違
    誤，從而，揆諸前揭規定及說明，本件裁決書之送達即屬合
    法，異議人稱其從未收受舉發通知單之辯解應無足採。
  (四)至異議人所稱：本件裁決書及舉發通知單之收執單收執日期
    均為90年5 月25日，有違常情且作業疏失；異議人遲至97年
    1 月19日始得知自己駕照已遭註銷，並願意繳納罰鍰1800元
    等語。然查卷內異議人所提出之收執單影本資料，雖有2 份
    ，但均屬同一掛號號碼（亦即036532號），再觀其上字跡、
    印文等位置、內容，顯係同一份回執，並非異議人所稱2 份
    回執，此部分顯係誤會；復本件裁決於合法送達後，異議人
    遲至97年2 月15日始向裁決機關即交通部公路總局高雄區監
    理所聲明異議，有該所蓋在異議人聲明異議狀內之收文章可
    按，是異議人之異議不論依前揭修正前後之規定，均已逾法
    定期間，是本件裁決業因異議期間屆滿而告確定，異議人自
    不得再聲明不服，而原處分機關以異議人逾期未繳款，易處
    吊扣、吊銷並逕行註銷駕駛執照等處分，並無不法，本院亦
    無從撤銷原處分；又關於舉發通知單送達部分是否合法，因
    本件裁決異議期間屆滿而不得聲明不服，該部分非在本院所
    得審酌之範圍內，均附此敘明。
  (五)縱上所述，本件裁決書業經合法送達於異議人，其異議權業
    因法定期間經過而喪失，異議人逾期聲明異議，其異議為不
    合法，應予駁回。
四、據上論斷，應依道路交通案件處理辦法第18條，裁定如主文
    。
中    華    民    國    97    年    4     月    21    日
                    交通法庭    法  官  呂明燕
以上正本證明與原本無異。
如不服本裁定應於送達後5日內向本院提出抗告狀。
中    華    民    國    97    年    4     月    21    日
                                書記官  陳瓊芳


司法院資訊處製作；財團法人民間司法改革基金會備份。
